【裁判字號】    89,易,1354
【裁判日期】    890816
【裁判案由】    違反勞動基準法
【裁判全文】
臺灣桃園地方法院刑事判決                        八十九年度易字第一三五四號
    公  訴  人  臺灣桃園地方法院檢察署檢察官
    被      告  丙○○
右列被告因違反勞動基準法案件，經檢察官提起公訴（八十九年度偵字第六四一八號
），本院判決如左：
    主  文
丙○○違反女工不得於午後十時至翌晨六時之時間內工作之規定，處有期徒刑貳月，
如易科罰金，以參佰元折算壹日。
    事  實
一、丙○○係位於桃園縣平鎮市○○○路八七號「救護站檳榔攤」之負責人，明知非
    經取得工會或勞工同意，並實施晝夜三班制，安全衛生設施完善及備有女工宿舍
    ，或有交通工具接送，且具有法定原因，經主管機關核准者，不得使女工於午後
    十時至翌晨六時間內工作，而該雇主丙○○復無因不能控制及預見之非循環性緊
    急事故，干擾其事業正常工作時間等情事，竟未經主管機關核准，自民國（下同
    ）八十九年一月中旬某日起，僱用女工甲○○於上開「救護站檳榔攤」內，擔任
    販售檳榔、香菸、飲料等工作，工作時間自下午四時起至同日晚上十二時止。嗣
    於八十九年四月二十日晚上十時三十分許，甲○○於上開「救護站檳榔攤」內販
    售檳榔、香菸時，為警當場查獲。
二、案經桃園縣警察局平鎮分局報請臺灣桃園地方法院檢察署檢察官偵查起訴。
    理  由
一、訊據被告丙○○固坦認其有僱用證人甲○○於上開「救護站檳榔攤」內從事販售
    檳榔、香菸等工作之事實，然矢口否認上開犯行，辯稱：證人甲○○之工作時間
    係自每日下午一時五十分起至同日晚上九時五十分止云云。然查：被告係自八十
    九年一月中旬某日起，僱用證人甲○○於其所經營之上開「救護站檳榔攤」內，
    擔任販售檳榔、香菸、飲料等工作，工作時間自每日下午四時起至同日晚上十二
    時止等事實，此業經證人甲○○於警訊時證述綦詳（偵查卷第六頁、第七頁），
    且證人甲○○於上開時、地為警查獲時，上開「救護站檳榔攤」確仍處於營業中
    之狀態，而證人甲○○並正從事販售檳榔、香菸之工作等情，此亦經證人甲○○
    於警訊時證述在卷（偵查卷第六頁背面），復核與證人乙○○即至現場臨檢查獲
    本件之桃園縣警察局平鎮分局平鎮派出所警員於本院審理時所證情節相符（本院
    卷第二二頁），足徵證人甲○○於警訊時所證上開各節，應屬真實，其嗣於本院
    審理時改口證稱其於上開「救護站檳榔攤」工作之時間，為每日下午二時起至同
    日晚上九時五十分止，其於上開時、地為警查獲時，係正與友人聊天云云（本院
    卷第二一頁），均顯係迴護被告所為，委難採信，此外，並有現場照片二張附卷
    可稽（偵查卷第一０頁），被告上開所辯，應係事後卸責之詞，不足採信，事證
    明確，被告上開犯行，洵堪認定。
二、按雇主未經取得工會或勞工同意，並實施晝夜三班制，安全衛生設施完善及備有
    女工宿舍，或有交通工具接送，且具有法定原因，經主管機關核准者，不得使女
    工於午後十時至翌晨六時時間內工作，勞動基準法第四十九條第一項設有明文，
    ，又如情勢緊急，不及報經主管機關核准，而得逕行先命女工於午後十時至翌晨
    六時之時間內從事工作，並於翌日午前補報者，亦僅限因不能控制及預見之非循
    環性緊急事故，而干擾該事業之正常工作時間者，同條第三項復定有明文。次查
    ：被告係上開「救護站檳榔攤」之負責人，即係證人甲○○之雇主，未經主管機
    關核准，又無何緊急情事，乃令女工、即證人甲○○於禁止時間內工作，顯有違
    上開勞動基準法之規定。
三、核被告所為，係違反勞動基準法第四十九條第一項女工不得於午後十時至翌晨六
    時時間內工作之規定，應依同法第七十七條規定論處。爰審酌被告犯罪之動機、
    目的、手段、僱用證人甲○○於上開「救護站檳榔攤」內，自每日下午四時許起
    至同日晚上十二時止，從事販售檳榔、香菸、飲料等工作，約達三個月、所生危
    害及犯後飾詞狡辯，不知悔改等一切情狀，量處如主文所示之刑，並諭知易科罰
    金之折算標準。
據上論斷，應依刑事訴訟法第二百九十九條第一項前段，勞動基準法第七十七條、第
四十九條第一項，刑法第十一條前段、第四十一條，罰金罰鍰提高標準條例第二條，
判決如主文。
本案經檢察官張春暉到庭執行職務。
中      華      民      國    八十九    年      八      月     十六     日
                              臺灣桃園地方法院刑事第五庭
                                  法  官  吳麗英
右正本證明與原本無異。
如不服本判決，應於判決送達後十日內向本院提出上訴狀( 應附繕本 )，上訴於
臺灣高等法院。
                                  書記官   江世亨
中        華        民        國   八十九   年   八   月    十七    日
附錄本案論罪科刑法條：
勞動基準法第四十九條第一項：女工不得於午後十時至翌晨六時之時間內工作。但經
                            取得工會獲勞工同意，並實施晝夜三班制，安全衛生
                            設施完善及備有女工宿舍，或有交通工具接送，且有
                            左列情形之一，經主管機關核准者不在此限：
                              一  因不能控制及預見之非循環性緊急事故，干擾
                                  該事業之正常工作時間者。
                              二  生產原料或材料易於敗壞，為免於損失必須於
                                  夜間工作者。
                              三  擔任管理技術之主管職務者。
                              四  遇有國家緊急事故或為國家經濟重大利益所需
                                  要，徵得有關勞雇團體之同意，並經中央主管
                                  機關核准者。
                              五  運輸、倉儲及通信業經中央主管機關核定者。
                              六  衛生福利及公用事業，不需從事體力勞動者。
勞動基準法第七十七條：違反第四十二條、第四十四條第二項、第四十五條、第四十
                      七條、第四十八條、第四十九條或第六十四條第一項規定者
                      ，處六月以下有期徒刑、拘役或科或併科二萬元以下罰金。


司法院資訊處製作；財團法人民間司法改革基金會備份。
